最高法院刑事判決　　　　　　九十六年度台上字第三二四八號
上　訴　人　甲○○
選任辯護人　曾柏暠律師
上列上訴人因違反毒品危害防制條例案件，不服台灣高等法院台
南分院中華民國九十六年四月九日第二審更審判決（九十五年度
重上更(二)字第五０八號，起訴案號：台灣台南地方法院檢察署八
十九年度毒偵緝字第五六三、五六四號），提起上訴，本院判決
如下：
    主  文
上訴駁回。
    理  由
按刑事訴訟法第三百七十七條規定：上訴於第三審法院，非以判
決違背法令為理由，不得為之。是提起第三審上訴，應以原判決
違背法令為理由，係屬法定要件，如果上訴理由書狀未依據卷內
訴訟資料，具體指摘原判決不適用何種法則或如何適用不當，或
所指摘原判決違法情事，顯與法律規定得為第三審上訴理由之違
法情形，不相適合時，均應認其上訴為違背法律上之程式，予以
駁回。本件原審經審理結果，認為上訴人甲○○販賣安非他命犯
行明確，因而撤銷第一審關於此部分所為科刑之判決，比較行為
時及裁判時法律，適用最有利於上訴人之規定，改判仍論處上訴
人連續販賣第二級毒品罪刑（處有期徒刑七年六月），已詳敘調
查、取捨證據之結果及憑以認定犯罪事實之心證理由。並就上訴
人否認犯行之供詞及其所辯各語，認非可採，予以論述。就形式
上觀察，原判決要無採證認事違背經驗法則、論理法則或理由不
備等違背法令之情形。上訴人上訴意旨略以：(一)、販賣毒品罪係
以行為人主觀上有將毒品轉售他人以獲取不法利益之犯意為要件
。而朋友間原價轉讓毒品，事所常有，苟非有確切事證足以證明
上訴人有上開主觀意圖，僅憑證人辛文炳、高志賢所謂向上訴人
購買安非他命之證詞，本難遽認上訴人所涉已該當於販賣毒品之
犯行。況施用毒品者供出來源，依法可減輕其刑，故其所為購買
毒品之供述，真實性猶有疑慮，仍待其他與施用者之供述綜合判
斷，可使通常一般人均不致有所懷疑而確信施用者所述屬實之證
據加以補強。證人辛文炳於偵查中所為於民國八十九年五月中旬
向上訴人購買安非他命之供述，核與上訴人因施用安非他命於八
十九年四月二十七日經移送觀察、勒戒至同年六月十七日止之事
實，顯有矛盾，原判決雖以辛文炳此部分供述不足採信，然就辛
文炳其餘供述並未說明如何仍得採信之理由，逕援引為認定上訴
人販賣毒品之證據，顯有判決理由不備之違法。(二)、證人林文心
於警詢中固指證辛文炳確曾向上訴人購買毒品等語，然依證人即
警員高世賢之供證及原審勘驗結果，該警詢筆錄係警方自行製作
及誘導之結果，非出於林文心本意，違反刑事訴訟法第一百條之
一規定，已難謂有證據能力。況依其證言內容，其雖陪同辛文炳
前往購買毒品，然所供交易地點均與原判決之認定不符，且其自
稱僅在外把風，並未在毒品交易現場，所為不利上訴人之供證顯
係臆測，原判決採為有罪判決之基礎，有違證據法則。(三)、依卷
附台南市警察局覆函，高志賢與辛文炳之警詢錄音帶均已遺失，
而高志賢於第一審審理時復陳明其未曾向上訴人購買毒品，警詢
時所為不利上訴人之供述，係警方刑求所致等語，且「阿格」即
係上訴人，高志賢於偵查中竟稱其係經由「阿格」之介紹始認識
上訴人，殊屬荒謬；原審未究明真相，即採其證言為認定上訴人
犯罪之證據，亦有不當。(四)、證人黃瑞原、蕭春銀分別證稱曾親
睹辛文炳、高志賢與上訴人互起勃谿，足徵辛文炳、高志賢與上
訴人素有怨隙，所為不利上訴人之供述，應非事實，原判決就黃
瑞原、蕭春銀二人之證言未予採信，復未說明不採之理由，亦有
理由不備之違法。(五)、辛文炳、高志賢及林文心之證言，關於毒
品交易之時、地與金額，前後不一，顯有矛盾，且均與刑事訴訟
法第一百五十九條之一相關規定有違，且本件始終未查獲上訴人
持有毒品或供販賣毒品之工具，諸如夾鍊袋、電子秤、分裝匙及
帳冊等足以證明上訴人販賣毒品之證據，本院前次發回意旨亦已
指明除辛文炳、高志賢之證詞外，應尚有其他佐證，始足以昭折
服，乃原審仍徒以上開有瑕疵之證言為據，逕為上訴人有罪之判
決，顯有違反證據法則之違失云云。惟查：(一)、原判決採用證人
辛文炳、高志賢及林文心之證詞，資為認定上訴人犯罪事實之基
礎，已於理由內，說明本件原審第一次更審前審理係於九十年九
月四日言詞辯論終結，辛文炳、林文心於警詢、偵查中、證人高
志賢於警詢時之供述，均在修正刑事訴訟法施行前所為，並經法
院依修正刑事訴訟法施行前之規定，踐行調查程序，且辛文炳、
高志賢復依上訴人之聲請傳喚到庭，以證人之身分具結，由上訴
人及其選任辯護人行使對質、詰問權，依刑事訴訟法施行法第七
條之三之規定，應有證據能力，自得引為論罪之依據。又關於證
人之詢問，刑事訴訟法並無如同法第一百條之一原則上應全程連
續錄音之規定，林文心警詢時之錄音，雖係於製作筆錄後再行補
錄，致其製作上有瑕疵，然林文心於第一審到庭，除供稱其警詢
中所述均屬實外，其當庭所為陳述確與其警詢筆錄之記載相符，
顯見其警詢時之陳述係出於自由意志，並無受誘導、脅迫取供之
情形。至辛文炳、高志賢之警詢錄音帶，雖據台南市警察局函稱
因辦公室遷移，不慎遺失等情，惟辛文炳之警詢筆錄係在台灣台
南看守所內製作，且其於偵查中仍當場指證安非他命係向上訴人
購買；另高志賢雖於偵查中、原審初訊時陳稱其警詢時之陳述係
出於警方刑求，然嗣於第一審復陳明其偵查中更易警詢時所為不
利上訴人之供詞，係因上訴人之要求，基於友情所為等語，同時
仍指證上訴人確係販賣安非他命予其施用之人，核亦與彼等警詢
時之供證一致，足見辛文炳、高志賢警詢時之供述，亦均係本於
自由意志所為。是林文心、辛文炳、高志賢警詢時之供證，應均
有證據能力。上訴意旨猶以上開證人等警詢時之錄音，或係事後
補作，或已遺失，彼等之供述即無證據能力云云，指摘原判決採
證違法，顯非適法之第三審上訴理由。(二)、施用毒品者供出來源
，依法可減輕其刑，是其所為購買毒品之供述，固須以補強證據
證明確與事實相符，但所謂「補強證據」，係指除施用毒品者之
供述本身外，其他任何足以佐證供述之犯罪事實確具有相當程度
真實性之證據而言，其所補強者，不以事實之全部為必要，祇須
因補強證據與供述相互印證，依社會通念，足使犯罪事實獲得確
信者，即足當之。原判決認定上訴人確有其事實欄所示附表一部
分之販賣安非他命犯行，已援引辛文炳、高志賢及林文心之證言
，就辛文炳於警詢、偵查中均指證以新台幣（下同）一千元至三
千元不等之價格，多次向上訴人購買安非他命，迄原審第二次更
審，法官詢其八十九年三至五月間購買安非他命之次數時，仍供
稱自上訴人處取得安非他命二、三次；高志賢則自警詢之初，即
供承向上訴人購買安非他命，其於偵查中雖一度翻異前詞，否認
向上訴人購買安非他命，然嗣於第一審及原審第二次更審審理時
，仍證稱確向上訴人購買安非他命，並於第一審陳明其於偵查中
翻供，係因上訴人基於朋友間情誼所為之要求等語；另證人林文
心自警詢以迄第一審，亦多次證稱其曾陪同辛文炳前往向綽號「
阿格」之上訴人購買安非他命，共計四次，均由辛文炳自行與上
訴人進行毒品交易，其則負責把風等語。苟上訴人未販賣毒品予
辛文炳、高志賢，彼等當無不約而同，均一致指證向上訴人購買
安非他命之理，且彼等所供向上訴人購買毒品，曾以手機折價一
千元，作為換取安非他命之代價等情，亦互核相符，雖辛文炳、
高志賢二人先後所供購買之時、地、金額與次數，不盡相符，然
就多次與上訴人交易毒品之基本事實，則無不同，且適與證人林
文心上開證言相符，由彼等三人之供述參互以觀，互相印證，自
足使人確信上訴人確有與高志賢、辛文炳交易毒品之事實。又高
志賢、辛文炳為警採尿送驗結果，均呈安非他命陽性反應，並因
此經法院裁定觀察、勒戒及強制戒治，是上訴人售予彼等之毒品
應係安非他命；而安非他命價值不菲，且遭政府全力查緝，上訴
人與高志賢二人復無特殊親誼，上訴人販售安非他命予彼等二人
，自係基於營利之意圖所為。至辛文炳所為另於八十九年五月中
旬向上訴人購買毒品之供證，則因與上訴人自八十九年四月二十
日起至同年六月十七日止，在台灣台南看守所接受觀察、勒戒，
繼復移至台灣台南監獄施以強制戒治之事實矛盾，故不予採信等
情，均逐一詳加說明。此乃原審本其職權之行使，對調查所得之
證據定其取捨，為價值上之判斷，據以於判決內認定上訴人之犯
行，並未違背客觀上之經驗法則與論理法則，且已論敘甚詳。上
訴意旨猶執陳詞，就屬原審採證認事職權之適法行使及原判決已
說明事項，重為單純事實之爭執，任意指摘原判決有理由不備、
違反證據法則之違法，亦難謂為適法之第三審上訴理由。(三)、證
人黃瑞原、蕭春銀固於原審第一次更審審理時，分別到庭證稱曾
親睹辛文炳、高志賢因手機之事，與上訴人發生爭執等語，但此
等供證縱然屬實，亦尚難據以認定辛文炳、高志賢二人於本件所
為不利上訴人之證言確係挾怨誣告之虛詞，是黃瑞原、蕭春銀之
證言顯不足以動搖原判決事實之認定，原判決捨棄不採，縱未詳
敘理由，亦於判決結果不生影響，上訴人據以提起本件上訴，要
與法律規定得上訴第三審之理由，不相適合。依上揭說明，本件
上訴為違背法律上之程式，應予駁回。
據上論結，應依刑事訴訟法第三百九十五條前段，判決如主文。
中　　華　　民　　國　九十六　年　　六　　月　二十一　日
                      最高法院刑事第七庭
                          審判長法官  張　淳　淙
                                法官  劉　介　民
                                法官  張　春　福
                                法官  洪　昌　宏
                                法官  蔡　彩　貞
      本件正本證明與原本無異
                                      書  記  官
中　　華　　民　　國　九十六　年　　六　　月　二十六　日
                                                      Ｑ
